【裁判字號】    95,訴緝,248
【裁判日期】    950606
【裁判案由】    偽造文書
【裁判全文】
臺灣臺中地方法院刑事判決             95年度訴緝字第248號
公  訴  人  臺灣臺中地方法院檢察署檢察官
被      告  乙○○
                    （現另案於臺灣臺中女子監獄執行中）
上列被告因偽造文書案件，經檢察官提起公訴（九十三年度偵字
第九四三九號）及移送併案審理（九十四年度偵字第四五八六號
），被告於本院準備程序就被訴事實為有罪之陳述，經本院合議
庭裁定改行簡式審判程序，判決如下：
    主    文
乙○○連續行使偽造私文書，足以生損害於他人，處有期徒刑肆
月，如易科罰金，以佰元折算壹日。如附表一、四所示偽造之
「楊明珍」署押共拾枚，如附表一所示信用卡簽帳單持卡人存
根聯共捌張，均沒收。
    犯罪事實
一、乙○○與甲○○原係友人，並同租住於臺中市○○區○○里
    ○○街七號二號，嗣甲○○於民國九十二年三月底某日，至
    臺中市○○路○段三百三十三號富邦商業銀行股份有限公司
    北臺中分行（下稱富邦銀行）申請辦理ＪＣＢ信用卡（卡號
    0000000000000000號）及ＭＡＳＴＥＲ信
    用卡（卡號0000000000000000號，起訴書
    誤載為ＶＩＳＡ卡）各一張，因富邦銀行核卡期間逾甲○○
    出國日期，甲○○即在出國前委請乙○○代為領取上開富邦
    銀行ＪＣＢ信用卡及ＭＡＳＴＥＲ信用卡各一張，並於九十
    二年三月三十一日出國至日本讀書，乙○○於九十二年四月
    七日以自己名義代為收受甲○○前開富邦銀行信用卡之掛號
    文件後，因缺錢花用，明知甲○○並未同意其使用該富邦銀
    行ＪＣＢ信用卡及ＭＡＳＴＥＲ信用卡，竟基於基於偽造私
    文書復持以行使之概括犯意，未經甲○○同意，先在該富邦
    銀行ＪＣＢ信用卡及ＭＡＳＴＥＲ信用卡各一張背面持卡人
    簽名欄內，分別偽簽甲○○之簽名共二枚，偽造成用以表示
    該富邦銀行ＪＣＢ信用卡及ＭＡＳＴＥＲ信用卡為該偽簽署
    押之人所申請使用之私文書。並於九十二年五月十七日，利
    用其持有甲○○前開富邦銀行ＪＣＢ信用卡及ＭＡＳＴＥＲ
    之機會，承前開行使偽造私文書及意圖為自己不法所有之概
    括犯意，至中國信託商業銀行股份有限公司公益分行（下稱
    中國信託）偽造甲○○之署押各一枚於附表四編號四、五所
    示現金卡卡申請書、借款暨約定書之申請人簽名欄，因而偽
    造如附表四編號四、五所示之現金卡申請書、借款暨約定書
    ，並使中國信託誤認乙○○為真正申請人，因而核發「甲○
    ○」名義之現金卡予乙○○，乙○○於取得上開現金卡後，
    即在該現金卡卡背面之簽名欄簽署「甲○○」之簽名，均足
    以生損害於發卡銀行中國信託及甲○○。乙○○復持上揭富
    邦銀行ＭＡＳＴＥＲ信用卡，於附表一所示之時間，至附表
    一所示之地點，向如附表二所示之各特約商店刷卡消費如附
    表一所示之金額財物（附表一編號六所示之ＫＴＶ唱歌消費
    部分除外，另各次消費商店、消費時間、消費金額均詳如附
    表一所示），使各該特約商店之店員誤以為其為甲○○本人
    而允其消費，乙○○並冒用甲○○之名義，偽造如附表一所
    示之署押在該富邦銀行ＭＡＳＴＥＲ信用卡之一聯式消費簽
    帳單（詳細偽造之署押數量如附表一所示）上，偽造作成表
    示甲○○本人確認刷卡消費之私文書，並持以行使，使各該
    特約商店陷於錯誤，而交付購買之物品予乙○○，足以生損
    害於甲○○、如附表一所示之各特約商店及財團法人聯合信
    用卡中心及富邦銀行。又於附表一編號六所示時間，至附表
    一編號六所示之全國自助式ＫＴＶ唱歌消費，並持上開甲○
    ○之富邦銀行ＭＡＳＴＥＲ信用卡刷卡結帳，使該特約商店
    之店員誤以為其為甲○○本人而允其消費結帳，乙○○並冒
    用甲○○之名義，偽造如附表一編號六所示之署押一枚在該
    富邦銀行ＭＡＳＴＥＲ信用卡之一聯式消費簽帳單上，偽造
    作成表示甲○○本人確認刷卡消費之私文書，且持以行使，
    使該特約商店全國自助式ＫＴＶ陷於錯誤，乙○○因此獲取
    唱歌消費之財產上不法利益，並足以生損害於甲○○、如附
    表一編號六所示之特約商店全國自助式ＫＴＶ、財團法人聯
    合信用卡中心及富邦銀行。
二、乙○○賡續前開意圖為自己不法所有之概括犯意，持前開富
    邦銀行ＪＣＢ信用卡、富邦銀行ＭＡＳＴＥＲ信用卡及中國
    信託現金卡，連續於附表二所示之時間，至附表二所示之富
    邦銀行、中國信託所設置自動提款機等地點，分別將該富邦
    銀行ＪＣＢ信用卡置入自動提款機內操作，輸入富邦銀行所
    給予之密碼，佯以該富邦銀行ＪＣＢ信用卡之合法使用人身
    分之不正方法預借現金，使富邦銀行提款機辨識系統誤認其
    為真正持卡人，陷於錯誤，而指示各該自動提款機付款如附
    表二所示之金額予乙○○（詳細時間、地點、預借現金方式
    詳見附表二所示）。
三、案經甲○○訴由臺灣臺中地方法院檢察署檢察官偵查起訴，
    及富邦商業銀行股份有限公司訴由同署檢察官移送併案審理
    。
    理    由
一、訊據被告乙○○對於前揭犯罪事實均坦承不諱，並經告訴代
    理人高詩敏於檢察官偵查中指訴綦詳，且據證人即告訴人甲
    ○○於本院審理時證述明確，復有中國信託現金卡申請書影
    本一份、中國信託借款暨約定書影本一份、甲○○富邦銀行
    ＪＣＢ信用卡及ＭＡＳＴＥＲ信用卡交易明細表一份、中國
    信託繳款通知書三份、中國信託現金卡帳戶明細單五份、信
    用卡簽帳單四張、監視錄影帶翻拍照片一張附卷足證。被告
    自白核與事實相符，事證明確，其犯行洵堪認定。
二、被告於中國信託現金卡申請書、借款暨約定書上偽簽「甲○
    ○」之署押，及其取得富邦銀行二張信用卡及中國信託現金
    卡一張後，即在信用卡、現金卡背面偽簽「甲○○」之署押
    ，已使各該信用卡、現金卡具有文字性、有體性、持續性、
    意思性及名義性，而成為刑法上文書之概念，且單純自形式
    上觀察，即足以表示現金卡申請書上簽名者即為實際申請人
    及信用卡、現金卡背面之簽名者於信用卡、現金卡之有效期
    限內有權使用該信用卡、現金卡之辨識及證明，並非依習慣
    或特約表示一定用意之證明，故性質上仍屬刑法第二百十條
    之私文書，另其於刷卡之簽帳單上簽署姓名，除表示已收受
    特約商店所交付之交易標的物或消費標的，並確認該筆消費
    之憑證，具有表示法律上權利義務關係之證明，故簽帳單性
    質上除與收據相同外，並且係信用卡發卡銀行據此向簽帳人
    收款之憑證，應屬私文書無訛；被告偽造「甲○○」署押作
    成偽造之中國信託現金卡申請書、借款暨約定書，並持以行
    使，使發卡銀行中國信託陷於錯誤，核發前開中國信託現金
    卡一張予被告，足生損害於甲○○及發卡銀行中國信託，及
    被告在信用卡、現金卡背面持卡人簽名欄上簽名後持以行使
    ，並在信用卡之消費簽帳單上簽名消費，並持上開富邦銀行
    ＪＣＢ及ＭＡＳＴＥＲ信用卡、中國信託現金卡各一張操作
    自動提款機，使發卡銀行陷於錯誤，以為被告係信用卡、現
    金卡之登記持卡人，指示如附表二所示自動提款設備預借現
    金予被告，及被告持富邦銀行ＭＡＳＴＥＲ信用卡刷卡消費
    購物，及持該富邦銀行ＭＡＳＴＥＲ信用卡至ＫＴＶ唱歌消
    費而獲得財產上之不法利益，並使發卡銀行陷於錯誤，以為
    被告係該信用卡之登記持卡人而予以墊付消費款，均足以生
    損害於甲○○、特約商店及各該發卡銀行。故核被告所為，
    係犯刑法第二百十六條、第二百十條之行使偽造私文書罪、
    第三百三十九條第一項之詐欺取財罪、同條第二項之詐欺得
    利罪及第三百三十九條之二第一項之利用自動付款設備詐欺
    取財罪（附表二預借現金及現金卡借款部分均未就信用卡、
    現金卡背面之簽名欄有所主張，均不構成刑法第二百十六條
    、第二百十條之行使偽造私文書罪）。被告偽造署押係其偽
    造私文書之階段行為，而偽造私文書後持以行使，其偽造私
    文書之低度行為，應為行使偽造私文書之高度行為所吸收，
    均不另論罪。被告多次行使偽造私文書、詐欺取財及利用自
    動付款設備詐欺取財犯行，均各時間緊接且犯罪構成要件相
    同，顯各係基於概括犯意所為，均為連續犯，應分別依刑法
    第五十六條之規定以一罪論，並均依法各加重其刑。被告前
    開所犯連續行使偽造私文書罪、連續詐欺取財罪、詐欺得利
    罪及連續利用自動付款設備詐欺取財間，分別有方法結果之
    牽連關係，為牽連犯，應依刑法第五十五條規定，從一重之
    連續行使偽造私文書罪處斷。起訴書就被告所為附表二之預
    借現金及用現金卡借款部分犯行，漏引刑法第三百三十九條
    之二第一項，惟起訴事實已明確記載被告有為此部分刷卡交
    易之事實，並經公訴人當庭擴張追加此部分起訴法條；另公
    訴人就被告所為附表一編號六之在自助式ＫＴＶ唱歌消費而
    刷卡付帳部分之犯行，漏引刑法第三百三十九條第二項，惟
    起訴事實已明確記載被告有為此部分刷卡交易之事實，本院
    應予以審理；又起訴書雖未記載附表二編號三、六所示被告
    以富邦銀行ＭＡＳＴＥＲ信用卡預借現金之犯行，惟被告此
    部分之犯罪事實，與公訴人起訴之犯罪事實既具有連續犯之
    裁判上一罪關係，應為起訴效力所及，本院自應併予審究，
    均附此敘明。爰審酌被告正值青年，且與告訴人甲○○原為
    室友，卻不思以正當途徑謀取財富，未經告訴人甲○○同意
    而冒用告訴人甲○○名義刷卡消費，復冒用告訴人甲○○名
    義申請信用卡，供己恣意持卡消費，滿足一己物慾，影響交
    易秩序，被告全部盜刷金額合計新臺幣五萬四千三百十四元
    ，其因本件犯罪所得利益非多，及被告於審理時坦認犯行，
    態度良好，且告訴人甲○○於本院調查時亦陳稱希望給予被
    告自新機會等一切情狀，量處如主文所示之刑，並諭知易科
    罰金之折算標準。
三、附表三編號一、二、三所示信用卡、現金卡背面偽造之「甲
    ○○」署押各一枚，為被告偽造「甲○○」之署押；另附表
    三編號四所示現金卡申請書、借款暨約定書上偽造之「甲○
    ○」署押共二枚、附表一所示簽單上偽造之「甲○○」署押
    共十三枚，雖未扣案，惟無證據證明已滅失，不問屬於犯人
    與否，均應依刑法第二百十九條規定宣告沒收，另如附表一
    所示信用卡簽帳單共八張，為被告因犯本件偽造私文書罪所
    得之物，雖未扣案，亦無證據證明業以滅失，爰依刑法第三
    十八條第一項第二款沒收。
據上論結，應依刑事訴訟法第二百七十三條之一第一項、第二百
九十九條第一項前段，刑法第五十六條、第二百十六條、第二百
十條、第三百三十九條第一項、第二項、第三百三十九條之二第
一項、第五十五條、第四十一條第一項前段、第二百十九條、第
三十八條第一項第二款，罰金罰鍰提高標準條例第一條前段、第
二條，判決如主文。
中    華    民    國    95    年     6    月     6    日
                  刑事第六庭  法  官  戴博誠
上正本證明與原本無異。
如不服本判決，應於送達後十日內向本院提出上訴狀（須附繕本
），上訴於臺灣高等法院臺中分院。
                              書記官  鄭淑英
中    華    民    國    95    年     6    月     6    日
附表一：
持富邦銀行卡號0000000000000000號信用卡冒
名消費部分：
┌──┬─────────┬──────────────┬──────┬──────┐
│編號│  刷  卡  時  間  │      特約商店名稱          │消費物品金額│所偽造之署押│
│    │                  │                            │（新臺幣）  │            │
├──┼─────────┼──────────────┼──────┼──────┤
│一  │92年4月16日7時25分│臺中市○區○○路217號「啟璋 │      1500元│於一聯傳真紙│
│    │                  │眼鏡行」                    │            │式之信用卡簽│
│    │                  │                            │            │帳單持卡人簽│
│    │                  │                            │            │名處偽造「周│
│    │                  │                            │            │文萱」署押一│
│    │                  │                            │            │枚。        │
├──┼─────────┼──────────────┼──────┼──────┤
│二  │92年4月16日7時49分│臺中市○區○○路150、152號「│      1185元│於一聯傳真紙│
│    │                  │裕毛屋企業股份有限公司」    │            │式之信用卡簽│
│    │                  │                            │            │帳單持卡人簽│
│    │                  │                            │            │名處偽造「周│
│    │                  │                            │            │文萱」署押一│
│    │                  │                            │            │枚。        │
├──┼─────────┼──────────────┼──────┼──────┤
│三  │92年4月16日12時45 │臺中市西屯區○○○路○段71號 │     14404元│於一聯傳真紙│
│    │分                │「愛買吉安中港店」          │            │式之信用卡簽│
│    │                  │                            │            │帳單持卡人簽│
│    │                  │                            │            │名處偽造「周│
│    │                  │                            │            │文萱」署押一│
│    │                  │                            │            │枚。        │
├──┼─────────┼──────────────┼──────┼──────┤
│四  │92年9月5日12時24分│臺中市○區○○路2段125號「燦│      1750元│於一聯傳真紙│
│    │                  │坤實業股份有限公司」        │            │式之信用卡簽│
│    │                  │                            │            │帳單持卡人簽│
│    │                  │                            │            │名處偽造「周│
│    │                  │                            │            │文萱」署押一│
│    │                  │                            │            │枚。        │
├──┼─────────┼──────────────┼──────┼──────┤
│五  │92年10月2日21時56 │臺中市○區○○路150、152號「│       798元│於一聯傳真紙│
│    │分                │裕毛屋企業股份有限公司」    │            │式之信用卡簽│
│    │                  │                            │            │帳單持卡人簽│
│    │                  │                            │            │名處偽造「周│
│    │                  │                            │            │文萱」署押一│
│    │                  │                            │            │枚。        │
├──┼─────────┼──────────────┼──────┼──────┤
│六  │92年10月4日1時33分│臺中市○○路562號「全國自助 │       900元│於一聯傳真紙│
│    │                  │式ＫＴＶ」                  │            │式之信用卡簽│
│    │                  │                            │            │帳單持卡人簽│
│    │                  │                            │            │名處偽造「周│
│    │                  │                            │            │文萱」署押一│
│    │                  │                            │            │枚。        │
├──┼─────────┼──────────────┼──────┼──────┤
│七  │92年11月14日16時11│臺中市○區○○路171號「小北 │       303元│於一聯傳真紙│
│    │分                │百貨大墩店」                │            │式之信用卡簽│
│    │                  │                            │            │帳單持卡人簽│
│    │                  │                            │            │名處偽造「周│
│    │                  │                            │            │文萱」署押一│
│    │                  │                            │            │枚。        │
├──┼─────────┼──────────────┼──────┼──────┤
│八  │92年12月16日23時33│臺中市○區○○路150、152號「│       609元│於一聯傳真紙│
│    │分                │裕毛屋企業股份有限公司」    │            │式之信用卡簽│
│    │                  │                            │            │帳單持卡人簽│
│    │                  │                            │            │名處偽造「周│
│    │                  │                            │            │文萱」署押一│
│    │                  │                            │            │枚。        │
└──┴─────────┴──────────────┴──────┴──────┘
附表二：
持信用卡（富邦銀行卡號：0000000000000000
號、0000000000000000號）預借現金及以現金
卡（卡號：000000000000號）借款部分：
┌──┬─────────┬──────────────┬──────┬──────┬──────┐
│編號│  刷  卡  時  間  │      特約商店名稱          │消費金額（新│所使用之卡片│所偽造之署押│
│    │                  │                            │臺幣）      │            │            │
├──┼─────────┼──────────────┼──────┼──────┼──────┤
│一  │92年4月7日17時44分│臺中市○○路○段三三三號富邦│      1000元│富邦銀行JCB │無簽單      │
│    │                  │銀行北臺中分行預借現金      │            │卡（卡號：35│            │
│    │                  │                            │            │0000000000號│            │
│    │                  │                            │            │）          │            │
├──┼─────────┼──────────────┼──────┼──────┼──────┤
│二  │92年4月7日17時44分│臺中市○○路○段三三三號富邦│      5000元│富邦銀行JCB │無簽單      │
│    │                  │銀行北臺中分行預借現金      │            │卡（卡號：35│            │
│    │                  │                            │            │0000000000號│            │
│    │                  │                            │            │）          │            │
├──┼─────────┼──────────────┼──────┼──────┼──────┤
│三  │92年4月7日        │臺中市○○路○段三三三號富邦│       865元│富邦銀行MAST│無簽單      │
│    │                  │銀行北臺中分行預借現金      │            │ER卡（卡號：│            │
│    │                  │                            │            │000000000000│            │
│    │                  │                            │            │6608號）    │            │
├──┼─────────┼──────────────┼──────┼──────┼──────┤
│四  │92年5月1日11時58分│臺中市○○路○段三三三號富邦│      1000元│富邦銀行MAST│無簽單      │
│    │                  │銀行北臺中分行預借現金      │            │ER卡（卡號：│            │
│    │                  │                            │            │000000000000│            │
│    │                  │                            │            │6608號）    │            │
├──┼─────────┼──────────────┼──────┼──────┼──────┤
│五  │92年5月21日15時39 │臺中市○○路○段三三三號富邦│      1000元│富邦銀行MAST│無簽單      │
│    │分                │銀行北臺中分行預借現金      │            │ER卡（卡號：│            │
│    │                  │                            │            │000000000000│            │
│    │                  │                            │            │6608號）    │            │
├──┼─────────┼──────────────┼──────┼──────┼──────┤
│六  │92年5月23日17時2分│臺中市○○路○段三三三號富邦│      1000元│富邦銀行MAST│無簽單      │
│    │                  │銀行北臺中分行預借現金      │            │ER卡（卡號：│            │
│    │                  │                            │            │000000000000│            │
│    │                  │                            │            │6608號）    │            │
├──┼─────────┼──────────────┼──────┼──────┼──────┤
│七  │92年8月1日14時16分│臺中市○○○路○段六六八號之│      1000元│富邦銀行MAST│無簽單      │
│    │                  │一富邦銀行南屯證券預借現金  │            │ER卡（卡號：│            │
│    │                  │                            │            │000000000000│            │
│    │                  │                            │            │6608號）    │            │
├──┼─────────┼──────────────┼──────┼──────┼──────┤
│八  │92年10月31日18時23│臺中市○○○路○段六六八號之│      1000元│富邦銀行MAST│無簽單      │
│    │分                │一富邦銀行南屯證券預借現金  │            │ER卡（卡號：│            │
│    │                  │                            │            │000000000000│            │
│    │                  │                            │            │6608號）    │            │
├──┼─────────┼──────────────┼──────┼──────┼──────┤
│九  │92年12月12日23時17│臺中市○○○路○段六六八號之│      1000元│富邦銀行MAST│無簽單      │
│    │分                │一富邦銀行南屯證券預借現金  │            │ER卡（卡號：│            │
│    │                  │                            │            │000000000000│            │
│    │                  │                            │            │6608號）    │            │
├──┼─────────┼──────────────┼──────┼──────┼──────┤
│十  │92年5月17日       │中國信託公益分行現金卡借款  │     20000元│中國信託現金│無簽單      │
│    │                  │                            │            │卡（卡號4959│            │
│    │                  │                            │            │00000000號）│            │
└──┴─────────┴──────────────┴──────┴──────┴──────┘
附表三：
在信用卡、現金卡背面偽造署押及冒用被害人「甲○○」名義申
請現金卡部分：
┌──┬───┬──────┬────────────┬─────────┐
│編號│被害人│犯 罪 時 間 │犯     罪      方     法│偽  造  之  署  押│
├──┼───┼──────┼────────────┼─────────┤
│一  │甲○○│92年4月7日  │在甲○○富邦銀行卡號：35│在信用卡背面簽名欄│
│    │      │            │00000000000000號JCB信用 │偽造甲○○之署押一│
│    │      │            │卡背面偽簽「甲○○」之署│枚。              │
│    │      │            │押一枚                  │                  │
├──┼───┼──────┼────────────┼─────────┤
│二  │甲○○│92年4月7日  │在甲○○富邦銀行卡號：54│在信用卡背面簽名欄│
│    │      │            │00000000000000號MASTER信│偽造甲○○之署押一│
│    │      │            │用卡背面偽簽「甲○○」之│枚。              │
│    │      │            │署押一枚                │                  │
├──┼───┼──────┼────────────┼─────────┤
│三  │甲○○│92年5月17日 │在甲○○中國信託卡號：49│在現金卡背面簽名欄│
│    │      │            │0000000000號現金卡卡背面│偽造甲○○之署押一│
│    │      │            │偽簽「甲○○」之署押一枚│枚。              │
├──┼───┼──────┼────────────┼─────────┤
│四  │甲○○│92年5月17日 │填寫現金卡申請書、借款暨│在現金卡申請書、借│
│    │      │            │約定書各一份，向中國信託│款暨約定書偽造周文│
│    │      │            │辦理現金卡，致誠泰銀行核│萱之署押各一枚，共│
│    │      │            │發卡號000000000000號現金│二枚。            │
│    │      │            │卡一張                  │                  │
└──┴───┴──────┴────────────┴─────────┘
【附錄本判決論罪科刑法條】
刑法第二百十六條：
行使第二百十條至第二百十五條之文書者，依偽造、變造文書或
登載不實事項或使登載不實事項之規定處斷。
刑法第二百十條：
偽造、變造私文書，足以生損害於公眾或他人者，處五年以下有
期徒刑。
刑法第三百三十九條第一項、第二項：
意圖為自己或第三人不法之所有，以詐術使人將本人或第三人之
物交付者，處五年以下有期徒刑、拘役或科或併科一千元以下罰
金。
以前項方法得財產上不法之利益或使第三人得之者，亦同。
刑法第三百三十九條之二第一項：
意圖為自己或第三人不法之所有，以不正方法由自動付款設備取
得他人之物者，處三年以下有期徒刑、拘役或一萬元以下罰金。


司法院資訊處製作；財團法人民間司法改革基金會備份。
